【裁判字號】    98,訴,56
【裁判日期】    980527
【裁判案由】    變造有價證券
【裁判全文】
臺灣臺北地方法院刑事判決                98年度訴字第56號
公  訴  人  臺灣臺北地方法院檢察署檢察官
被      告  甲○○
指定辯護人  本院公設辯護人  乙○○
上列被告因偽造有價證券案件，經檢察官提起公訴（97年度偵字
第25242號），本院判決如下：
    主  文
甲○○意圖供行使之用，而偽造有價證券，處有期徒刑壹年柒月
，緩刑肆年。
偽造之有價證券壹紙（票號：QG0000000號、發票人：楊永根、
付款人：台北國際商業銀行興隆分行、發票日期：民國96年7月5
日、金額：新臺幣72.000元）沒收。
    事  實
一、甲○○意圖供行使之用，於民國96年4月5日前某日，在臺北
    市○○區○○路78巷20弄28號住處內，使用其所經營「悅功
    實業有限公司」（下稱「悅功公司」）向台北國際商業銀行
    興隆分行申請使用之空白支票（帳號00000-000，支票編號
    QG0000000），未得股東楊永根同意而盜蓋楊永根置放在該
    公司之印章於該支票之發票人欄上，並填載發票日（96年7
    月5日）及票面金額（新臺幣72,000元），偽造完成以「楊
    永根」名義簽發之支票乙紙後，於96年4月5日持至臺北縣三
    重市○○路○段188巷8號4樓丙○○住處內，向丙○○借款
    週轉而行使之。嗣經丙○○於支票屆期日前往提領遭到退票
    ，始揭上情。
二、案經告訴人丙○○訴由臺北市政府警察局文山第二分局報請
    臺灣臺北地方法院檢察署檢察官偵查起訴。
    理  由
壹、程序方面：
    按被告以外之人於審判外之言詞或書面陳述，除法律有規定
    者外，不得作為證據；又被告以外之人於審判外之陳述，雖
    不符合同法第159條之1至第159條之4之規定，但經當事人於
    審判程序同意作為證據，法院審酌該言詞陳述或書面陳述作
    成時之情況，認為適當者，亦得為證據；又當事人、代理人
    或辯護人於法院調查證據時，知有第159條第1項不得為證據
    之情形，而未於言詞辯論終結前聲明異議者，視為有前項之
    同意，刑事訴訟法第159條第1項及第159條之5分別定有明文
    。查本判決下列所引用之各項證據方法之證據能力，檢察官
    、被告及辯護人於本院準備程序及審判期日中均未予爭執，
    且迄至言詞辯論終結前亦未再聲明異議，本院審酌該等言詞
    陳述及書面陳述作成時之情況，並無不宜作為證據之情事，
    依刑事訴訟法第159條之5之規定，自得作為證據，合先敘明
    。
貳、實體方面：
一、認定本件犯罪事實之依據及理由:
    訊據被告甲○○對偽造支票乙節，於偵查、審理中均供認不
    諱，核與告訴人丙○○於警詢及偵查中之指訴相符，參以被
    告於偵查中業已坦承供稱：悅功公司股東楊永根並不知道其
    蓋用楊永根之印章於系爭支票上之事等語（參見他字卷第35
    頁），是證被告確有盜用楊永根之印章於發票人欄藉以偽造
    有價證券之事實無訛，此外復有被告偽造之支票正本、退票
    理由單影本各1紙附卷可稽，堪證被告偵、審中之自白與事
    實相符。事證明確，被告犯行洵堪認定。
二、按行使偽造有價證券使人交付財物，本即含有詐欺之性質，
    如果所交付之財物，即係該證券本身之價值，其詐欺取財仍
    屬行使偽造有價證券之行為，不另論以詐欺取財罪，最高法
    院90年度台上字第5416號判決意旨參照。查被告行使及偽造
    支票之目的均係在向告訴人丙○○借款，自無庸另論詐欺取
    財之犯行。是核被告甲○○所為，係犯刑法第201條第1項之
    偽造有價證券罪，其盜蓋「楊永根」印章於票上，為偽造有
    價證券之部分行為；行使偽造有價證券之低度行為，為偽造
    有價證券之高度行為所吸收，均不另論罪。被告偽造有價證
    券之行為，固值非難，惟被告犯罪之動機係因財務壓力，急
    於取得資金供運轉之用，且偽造之有價證券僅支票1紙，金
    額僅72.000元，再者，被告於犯罪後一再表示悔意，且與告
    訴人丙○○於偵查期間在台北縣三重市調解委員會達成調解
    ，並由告訴人丙○○主動撤回對被告之告訴，表明不願追究
    之意（見本院卷第6- 7頁），有調解書及撤回告訴狀各1紙
    在卷可憑。而刑法第201條第1項之偽造有價證券罪法定刑為
    3年以上10 年以下有期徒刑，縱使僅判處法定最低刑度，似
    猶嫌過重，顯有情輕法重之情形，從而，被告之犯行在客觀
    上尚足以引起一般同情，其情狀即堪憫恕，本院認為處以法
    定最輕刑度仍嫌過重，爰依刑法第59條規定，酌量減輕其刑
    。爰審酌被告無犯罪前科，素行尚可，僅因個人急需現金，
    遽爾破壞社會交易安全及金融秩序，所生危害非淺，惟念其
    犯罪後坦承犯行，態度良好等一切情狀，量處如主文所示之
    刑，以示懲儆。又被告前未曾受有期徒刑以上刑之宣告，有
    臺灣高等法院被告前案記錄表在卷可按，其因一時失慮，偶
    罹刑典，經此偵審程序及罪刑之宣告後，應知警惕而無再犯
    之虞，本院因認暫不執行其刑為適當，爰依刑法第74條第1
    項第1款規定，予以宣告緩刑4年，以勵自新。末查，本件偽
    造之支票乙紙（票號：QG0000000號、發票人：楊永根、付
    款人：台北國際商業銀行興隆分行、發票日期：中華民國96
    年7月5日、金額：新臺幣72.000元），係偽造之有價證券，
    依刑法第205條規定，不問是否屬於被告所有，應宣告沒收
    之（最高法院51年台上字第866號判例、77年台上字第4064
    號判決意旨參照）；另盜蓋之「楊永根」印章1枚，係楊永
    根所有，而票上之印文已附著於上開支票，隨該支票之沒收
    而包括在內，即毋庸另為沒收之諭知。至於被告偽造與交付
    支票之犯行，均係在96年4月24日之前，惟被告所犯係刑法
    第201條第1項之罪，且宣告刑已逾1年6月，依上開條例第3
    條第1項第15款規定，不得減刑，附此敘明。
據上論斷，應依刑事訴訟法第299條第1項前段，刑法第201條第
1項、第59條、第74條第1項第1款、第205條，刑法施行法第1條
之1，判決如主文。
本案經檢察官鄧巧羚到庭執行職務。
中    華    民    國    98    年    5     月    27    日
                  刑事第十二庭  審判長法  官  李英豪
                                      法  官  陳慧萍
                                      法  官  楊台清
以上正本證明與原本無異。
如不服本判決應於收受送達後10日內向本院提出上訴書狀，並應
敘述具體理由；其未敘述上訴理由者，應於上訴期間屆滿後20日
內向本院補提理由書（均須按他造當事人之人數附繕本）「切勿
逕送上級法院」。告訴人或被害人如對於本判決不服者，應具備
理由請求檢察官上訴，其上訴期間之計算係以檢察官收受判決正
本之日期為準。
                                      書記官  劉子豪
中    華    民    國    98    年    5     月    27    日
附錄本案論罪科刑法條全文：
刑法第201條
意圖供行使之用，而偽造、變造公債票、公司股票或其他有價證
券者，處3 年以上10年以下有期徒刑，得併科3 千元以下罰金。
行使偽造、變造之公債票、公司股票或其他有價證券，或意圖供
行使之用，而收集或交付於人者，處1 年以上7 年以下有期徒刑
，得併科3 千元以下罰金。


司法院資訊處製作；財團法人民間司法改革基金會備份。
